臺灣臺南地方法院民事判決
110年度訴字第734號
原      告  科技部南部科學園區管理局

法定代理人  蘇振綱
訴訟代理人  蔡雪苓律師
            温菀婷律師
被      告  安揚材料科技股份有限公司

法定代理人  王冠智
上列當事人間請求返還不當得利事件，本院於民國110年8月20日
言詞辯論終結，判決如下：
    主      文
被告應給付原告新臺幣肆佰肆拾柒萬肆仟肆佰捌拾柒元，及自民
國一百一十年五月二十六日起至清償日止，按週年利率百分之五
計算之利息。
原告其餘之訴駁回。
訴訟費用由被告負擔百分之九十五，其餘由原告負擔。
本判決原告勝訴部分，於原告以新臺幣壹佰伍拾萬元為被告供擔
保後，得假執行。
原告其餘假執行之聲請駁回。
    事實及理由
壹、程序方面
  　被告經合法通知而未於言詞辯論期日到場，核無民事訴訟法
    第386條各款所列情形，爰依原告聲請由其逕自辯論而為判
    決。
貳、實體方面
一、原告主張：被告自民國103年4月7日起向原告承租台南園區
    內「專29」東北側用地（下稱系爭土地），因欠繳租金而遭
    原告於105年8月31日終止租賃契約；原告前曾訴請被告返還
    因占有系爭土地所獲利益（占有期間為105年9月至108年10
    月），嗣經強制執行仍不足清償債務，由本院核發債權憑證
    交其收執；茲因被告持續無權占有系爭土地如附表所示，受
    有相當租金之不當得利，經原告發函催繳迄今仍未清償，爰
    依不當得利之法律關係提起本件訴訟等語。並聲明：㈠被告
    應給付原告新臺幣（下同）4,698,207元，及自起訴狀繕本
    送達翌日起至清償日止，按週年利率5%計算之利息；㈡願供
    擔保，請准宣告假執行。
二、被告未於言詞辯論期日到場或提出書狀作何陳述。
三、法院的判斷
　㈠原告因為被告無權占用系爭土地獲利而受損害部分，可以請
    求被告返還該利益，因為該利益已經不能返還，所以被告應
    該償還其價額4,474,487元。另原告在我國境內銷售貨物或
    勞務及進口貨物時，始應依法課徵營業稅；原告依不當得利
    請求被告償還價額核與銷售不同，本院無法率認被告受有此
    部分利益而致原告受損，故原告依不當得利請求被告給付營
    業稅額部分為無理由。
　　⒈無法律上之原因而受利益，致他人受損害者，應返還其利
      益，但依其利益之性質或其他情形不能返還者，應償還其
      價額；民法第179條前段及第181條但書定有明文。當事人
      主張之事實，經他造於準備書狀內或言詞辯論時或在受命
      法官、受託法官前自認者，無庸舉證；當事人對於他造主
      張之事實，於言詞辯論時不爭執，視同自認；當事人對於
      他造主張之事實，已於相當時期受合法之通知，而於言詞
      辯論期日不到場，亦未提出準備書狀爭執者，準用前揭視
      同自認之規定；民事訴訟法第279條第1項、第280條第1項
      及第3項亦有明定。
　　⒉被告對於原告所主張事實，已於相當時期受合法通知，於
      言詞辯論期日不到場，亦未提出準備書狀爭執，依前揭民
      事訴訟法規定，視同自認。被告無權占有系爭土地而受有
      利益如附表所示，應堪認定。由於被告占有系爭土地所受
      利益依性質不能返還，故被告應償還其價額。從而，原告
      請求被告償還其所受利益價額，即請求被告給付4,474,48
      7元部分，核與民法第179條前段及第181條但書規定相符
      ，洵屬有據。
　　⒊原告在我國境內銷售貨物或勞務及進口貨物時，始應依法
      課徵營業稅；原告依不當得利請求被告償還價額核與銷售
      不同，自難率認被告受有此部分利益而致原告受損，故原
      告依不當得利請求被告給付營業稅額，即請求被告給付22
      3,720元部分，核與民法第179條前段規定不符，尚非有據
      。
  ㈡原告得請求被告給付自110年5月26日起至清償日止，按週年
    利率5%計算之利息
　　⒈受領人於受領時知無法律上原因者，應將受領時所得利益
      ，附加利息，一併償還；應付利息之債務，其利率未經約
      定，亦無法律可據者，週年利率為5%；民法第182條第2項
      及第203條分別定有明文。
　　⒉被告於108年11月1日（即原告於本件訴訟主張占有期間首
      日）前即經原告通知終止上述租約，當可知悉其早無法律
      上原因繼續占有系爭土地如附表所示，故應併予償還其受
      領時所得利益附加之利息。由於此利息未經約定且無其他
      法律可據，應以法定週年利率5%計算。茲原告僅請求自起
      訴狀繕本送達翌日即110年5月26日（見本院卷第73頁）起
      至清償日止，按週年利率5%計算之利息，自無不合。
四、綜上，原告依不當得利之法律關係請求被告給付4,474,487
    元，及自110年5月26日起至清償日止，按週年利率5%計算之
    利息，為有理由，應予准許。逾此範圍之請求為無理由，應
    予駁回。
五、原告陳明願供擔保聲請宣告假執行，就其勝訴部分，核無不
    合，爰酌定相當之擔保金額，予以准許。至其敗訴部分，假
    執行聲請因訴之駁回而失所附麗，應予駁回。
六、本件事證已臻明確，兩造其餘攻擊防禦方法及所提證據，經
    本院斟酌後，核與判決結果不生影響，爰不逐項論述，併此
    敘明。
七、訴訟費用負擔之依據：民事訴訟法第79條。
中　　華　　民　　國　　110 　年　　9 　　月　　10　　日
                    民事第一庭法  官　陳谷鴻
以上正本證明與原本無異。   
如不服本判決，應於判決送達後20日內，向本院提出上訴狀並表
明上訴理由，如於本判決宣示後送達前提起上訴者，應於判決送
達後20日內補提上訴理由書（須附繕本）。
如委任律師提起上訴者，應一併繳納上訴審裁判費（參照民事訴
訟法施行法第9條：上訴人有律師為訴訟代理人，或依書狀上之
記載可認其明知上訴要件有欠缺者，法院得不行民事訴訟法第44
2條第2項及第444條第1項但書之程序）。
中　　華　　民　　國　　110 　年　　9 　　月　　17　　日
                               書記官  呂伊謦

附表：
占有土地面積 占有期間 估算單價 所受利益價額 營業稅 小計 16,558.46㎡ 108.11.1~ 108.11.30 29.91元/㎡ 495,264元 24,763元 520,027元 16,558.46㎡ 108.12.1~ 108.12.31 29.91元/㎡ 495,264元 24,763元 520,027元 16,558.46㎡ 109.1.1~ 109.1.31 31.18元/㎡ 516,293元 25,815元 542,108元 11,708.46㎡ 109.2.1~ 109.2.29 31.18元/㎡ 365,070元 18,253元 383,323元 11,708.46㎡ 109.3.1~ 109.3.31 31.18元/㎡ 365,070元 18,253元 383,323元 11,708.46㎡ 109.4.1~ 109.4.30 31.18元/㎡ 365,070元 18,253元 383,323元 11,708.46㎡ 109.5.1~ 109.5.31 31.18元/㎡ 365,070元 18,253元 383,323元 11,708.46㎡ 109.6.1~ 109.6.30 31.18元/㎡ 365,070元 18,253元 383,323元 11,708.46㎡ 109.7.1~ 109.7.31 31.18元/㎡ 365,070元 18,253元 383,323元 11,708.46㎡ 109.8.1~ 109.8.31 31.18元/㎡ 365,070元 18,253元 383,323元 11,708.46㎡ 109.9.1~ 109.9.30 31.18元/㎡ 365,070元 18,253元 383,323元 11,708.46㎡ 109.10.1~109.10.4 31.18元/㎡ 47,106元 2,355元 49,461元 合計   4,474,487元 223,720元 4,698,207元 說明： 1.占有土地面積×月數（如未足月則依比例計算）×估算單價＝所受利益價額。四捨五入至個位數。 2.所受利益價額＋營業稅＝小計（金額）。 3.營業稅核與被告所受利益價額無關，非原告所得請求給付金額(詳如上述)，附此敘明。